臺灣板橋地方法院刑事判決　　　　　　　　　　　　九十一年度交易字第一五六號
　　公　訴　人　臺灣板橋地方法院檢察署檢察官
　　被　　　告　乙○○
右列被告因過失傷害案件，經檢察官提起公訴 (九十年度偵字第一五七三四號)，本
院判決如左：
    主  文
乙○○無罪。
    理  由
一、公訴意旨略以：被告乙○○於民國九十年四月四日九時許，騎乘車牌號碼ＢＤＴ
    ｜四七三號重機車，沿臺北縣三重市○○○路往環河南路方向行駛，途經三重市
    ○○○路、環河南路口時，理應注意車輛行經無號誌交岔路口，駕駛人應注意車
    前狀況，而依當時情形，又無不能注意之情事，竟疏於注意，致撞及沿福德南路
    要左轉至環河南路，支線道未讓幹道先行，由甲○○所騎乘之ＤＫＩ─六五二號
    輕機車，造成甲○○右腳小腿挫傷、胝部挫傷、右頸部挫傷之傷害。因認被告涉
    犯刑法第二百八十四條第一項前段之過失傷害罪嫌云云。
二、按犯罪事實應依證據認定之，無證據不得推定其犯罪事實，刑事訴訟法第一百五
    十四條定有明文。而所謂證據，係指足以證明被告確有犯罪行為之積極證據而言
    ，該項證據須適於為被告犯罪之證明者，始得採為斷罪之資料；再告訴人之告訴
    ，係以使被告受刑事訴追為目的，是其陳述是否與事實相符，仍應調查其他證據
    以資審認，最高法院六十九年度臺上字第四九一三號、五十二年度臺上字第一三
    ○○號判例要旨可資參照。又按刑法上之過失犯，以行為人對於結果之發生應注
    意並能注意而不注意為成立要件。
三、訊據被告乙○○固就於右開時間，騎乘機車與告訴人甲○○騎乘之車號ＤＫＩ─
    六五二號機車發生碰撞，告訴人因而受傷等情直承不諱，惟堅決否認有何過失傷
    害之犯行，辯稱：當時伊直行三重市○○○路，通過福德南路與環河南路口時，
    發現告訴人停在右側福德南路口，打右轉燈，準備右轉入伊所行駛之福德南路，
    因此伊車即騎至福德南路快車道上，未料告訴人機車騎入福德南路後，竟自後擦
    撞伊車右後方排氣管，本件車禍之原因係告訴人撞伊，伊並無過失等語。而公訴
    人認被告涉有過失傷害罪之犯行，無非係以告訴人甲○○之指述，及卷附之道路
    交通事故調查報告表、診斷證明書、肇事現場草圖及車禍現場和車損照片十四幀
    ，為其主要論據。
四、經查：本件車禍發生之地點係於臺北縣三重市○○○路與環河北路口，無紅綠燈
    號誌設置，且因部分道路路段施工，於告訴人所行駛之福德南路方向，與環河南
    路道路中間設有施工圍籬，被告機車所行駛之福德南路，則為通行雙向之二線車
    道，此有卷附之道路交通事故調查報告表、事故現場圖、現場車損照片在案可憑
    ，而車禍當時告訴人之行進方向，業據其於審理中供稱：「當天伊從福德南路出
    來，是要往臺北橋引道，伊是先往右邊轉，往臺北橋方向，等轉到臺北橋方向後
    ，伊就往左邊走，有打左轉方向燈」等語（參見本院九十一年四月十五日訊問筆
    錄），顯見告訴人之行進方向，係先行右轉入被告所行進之福德南路方向，再旋
    即左轉入臺北橋引道甚明，再告訴人所行駛之道路雖亦為福德南路，惟因其行駛
    之中心處設有圍籬，造成單線行駛等節，業據證人即到場處理之警員賴昌傑於審
    理中證稱：「當時乙○○所行駛的路福德南路是主線道，甲○○也行駛在福德南
    路上，但是路中圍有圍籬，以二條路的寬度來論，乙○○所行駛的路是四線道，
    甲○○所行駛的是單線道，（問：據告訴人甲○○所行駛的路線是否符合現場道
    路行駛？）路是可以走沒有錯，但甲○○行駛是有違規情形，因為旁邊是環河南
    路，而甲○○從該路出來必須直走，不可以停在那裡，因為該處畫有網狀線不可
    以停車的，所以甲○○是有錯了」等語，由上可知，告訴人所行駛之福德南路道
    路路中因設有施工圍籬，造成該路段路面減縮而成為支線道路，被告所行駛之福
    德南路則為幹線道，故告訴人為支線道車，其行駛至無號誌之交岔路口時，自應
    暫停讓幹線道之被告車輛先行無訛。再就二車之撞擊點，依告訴人之指稱：伊係
    左前車頭受損，並非車頭受損云云，惟依前述現場車損照片所示，告訴人機車車
    頭車輪護蓋有明顯破損刮痕，被告機車則為右後車尾車殼處破裂，此節訊據證人
    警員賴昌傑證稱：「甲○○是車頭受損，乙○○是車尾受損，依據我的判斷是甲
    ○○要左轉時，沒有注意到來車，才會撞到乙○○的車尾，．．伊有檢查雙方車
    輛，甲○○車頭有凹陷的痕跡（如偵查卷相片第五頁所示），而乙○○的車後有
    損壞（如偵查卷相片第四頁所示），伊有核對兩車位置，被告之風扇蓋有損毀，
    並且發現甲○○機車前蓋有刮痕，在乙○○的機車上也有發現甲○○的前車蓋烤
    漆，沾在乙○○的車上，所以當時乙○○才會講說他被撞到，伊也有照下他被撞
    位置等語，則告訴人所稱其係機車左前方受損之指訴，顯難認真實，尚不足採。
    故本院依上開相關事證所示研判，本件車禍之發生，顯係告訴人機車原行駛於福
    德南路之支線道上，擬往臺北橋方向行駛，乃先行順向右轉入被告直行之福德南
    路上，旋再偏左行駛，欲左轉入臺北橋引道內時，適被告直行之機車行駛通過，
    竟未禮讓幹線道先行，致使其機車車頭撞擊被告右後車尾，並人車倒地受傷，造
    成右腳小腿挫傷、胝部挫傷、右頸部挫傷之傷害甚明。公訴人雖認被告騎車行經
    福德南路、環河南路口時，理應注意車輛行經無號誌交岔路口，駕駛人應注意車
    前狀況，而依當時情形，又無不能注意之情事，竟疏於注意而有過失撞及告訴人
    所騎乘之機車云云，惟依前述說明，肇事時被告係行駛於福德南路之幹線道路，
    告訴人係行駛於福德南路之支線道路，告訴人本應禮讓被告之機車先行，詎其竟
    未注意及此，於右轉入被告行駛方向之福德南路後，為了旋即左轉入臺北橋引道
    ，始與被告之機車發生撞擊，兼以二車之撞擊點乃被告之車身右後側、告訴人之
    機車車頭位置之情節，足認本件乃告訴人未禮讓幹線道先行而自後撞擊被告之機
    車後側，又告訴人再指稱被告當時車速過快，是被告要超伊車，未超過才發生車
    禍云云，此為被告所否認，並辯稱：當時伊時速四十公里，並無超車等語，查上
    開路段係限速四十公里之市區道路，則依被告所自承之行駛速度尚未逾法定之限
    速，則告訴人所指被告當時車速過快乙節，尚乏有據；更何況，苟如告訴人所述
    係被告超車不當云云，則二車應為側面擦撞才是，何以二車撞擊位置係被告車後
    、告訴人之車前？顯見告訴人之指訴，並非實在；是被告所撞位置既係在其車後
    ，自難謂被告有何應注意或疏未注意道路交通安全規則第九十四條第三項之「車
    前狀況」之可言，實難執此謂被告於本件交通事故有何過失可言。而本件經送請
    臺灣省臺北縣區車輛行車事故鑑定委員會鑑定結果，亦認「甲○○駕駛輕機車行
    經無動作之行車管制路口（視同無號誌路口）支線道未讓幹道車先行為肇事主因
    」，此亦有該會北鑑字第九○一五０六號鑑定意見書乙紙附卷為證（附於偵查卷
    宗第二八頁）。雖該會認被告駕駛機車行經無動作之行車管制路口，未注意車前
    狀況為肇事次因云云，惟訊以被告於偵審中均辯稱：當時從福德南路北向南行駛
    往環河南路方向行駛，有看到對方車停在福德南路口等語，顯然被告已為注意車
    前之狀況，則該會未予審酌被告上開辯解，並參酌本件車輛撞擊點係被告車車輛
    後方，告訴人機車車頭部位，而認被告亦同有肇事原因，顯有疏誤，另臺灣省車
    輛行車事故覆議鑑定委員就本件之肇事原因，則區○○○○○道路現況，認定「
    （一）如有幹、支道之分，則：１、行駛支線道車，未暫停讓幹線道先行，為肇
    事主因。２、行駛幹線道車，行經無號誌交岔路口（號誌無動作），未減速慢行
    ，且未注意車前狀況，為肇事次因。（二）如無幹、支道之分，則１、乙○○駕
    駛重機車，行經無號誌交岔路口（號誌無動作），左方車未暫停讓右方車先行，
    為肇事主因。２、甲○○駕駛輕機車，行經無號誌交岔路口（號誌無動作），未
    減速慢行，且未注意車前狀況，為肇事次因」，此有九十一年一月十四日府覆議
    字第九０二六一二號鑑定意見書附卷供參，其鑑定結果，與前開鑑定亦有相同之
    誤認，則上開鑑定結果，均不足為不利於被告之認定。
五、綜上，被告所辯係告訴人自後撞及伊車，伊無過失等語，應堪採信。此外本院復
    查無其他積極證據足認被告確有公訴人所指之過失傷害之犯行，應屬不能證明被
    告犯罪，本院自應諭知其無罪之判決。
據上論斷，應依刑事訴訟法第三百零一條第一項前段，判決如主文。
本案經檢察官楊四猛到庭執行職務。
中      華      民      國    九十一    年      五      月      十      日
                                      臺灣板橋地方法院交通法庭
                                          法  官  徐   蘭   萍
右正本證明與原本無異。
如不服本判決，應於判決送達後十日內，向本院提出上訴狀。
                                          書記官  莊   川   億
中      華      民      國    九十一    年      五      月      十      日
